臺灣高等法院高雄分院刑事判決　　　　　九十年度交上訴字第九四號
　　上　訴　人
　　即　被　告　乙○○
　　選任辯護人　黃政雄
右上訴人因公共危險等案件，不服臺灣高雄地方法院九十年度交訴字第八五號，中華
民國九十年九月五日第一審判決（起訴案號：臺灣高雄地方法院檢察署九十年度偵字
第二一二七號）提起上訴，本院判決如左：
    主  文
上訴駁回。
    事  實
一、乙○○前曾於民國八十九年二月間，因違反著作權法案件，經法院判處有期徒刑
    一年二月，緩刑三年確定，現仍於緩刑期間。乙○○考領有普通小型車駕駛執照
    ，其係經營太陽眼鏡生意，平日以駕駛廂型車載送及販售太陽眼鏡為其附隨業務
    ，為從事業務之人。乙○○於九十年一月十四日十五時二十分許，駕駛車號ＡＮ
    ─０三九０號廂型車，沿高雄縣岡山鎮○○○路由西向東行駛，途經該路段三三
    三號前，本應注意汽車於超車時如對面有來車交會者，不得超車；且汽車行駛時
    ，駕駛人應注意車前狀況，並隨時採取必要之安全措施，而當時天候晴，視線甲
    好，柏油路面平直，並無任何障礙物或其他缺陷，且依其智識、能力亦無不能注
    意之情形，竟仍疏於注意，竟為超越前方由詹如芬所駕駛車號ＹＸ─三八三三號
    自用小客車，而侵入對向車道行駛，且未注意車前狀況，適有丙○○騎乘車號Ｙ
    ＭＡ─五一八號重型機車沿對向車道東向西行駛，見乙○○突然逆向駛來乃緊急
    剎車閃避，因而重心不穩人車倒地，乙○○見狀閃剎不及，其廂型車直接輾過丙
    ○○身體，致丙○○受有右下肢開放性骨折併轉組織缺陷、骨盆、肋骨骨折併氣
    血胸、出血性休克等傷害，乙○○肇事致丙○○受有上揭傷害後，雖旋即靠路邊
    停車並以行動電話打一一九叫救護車，然未向警察機關報案，見救護車到達，亦
    未協助將丙○○送醫，竟另基於肇事逃逸之犯意，趁隙逕行駕車離開現場，為在
    場目擊之路人鍾國仁記下車號報警，經警於同日十九時四十分在在岡山鎮○○路
    ○○道路口查獲。
二、案經被害人丙○○之父丁○○訴由高雄縣警察局岡山分局報請臺灣高雄地方法院
    檢察署檢察官偵查起訴。
    理  由
一、訊據上訴人即被告乙○○固坦承確有於右開時地，經過肇事地點之事實非虛，惟
    矢口否認有何犯行，辯稱：伊超車時，僅稍逾中心線並無逆向行駛，也沒有撞到
    或壓到被害人，伊是從後視鏡看到被害人倒地才基於道義責任叫救護車云云。
    惟查，
（一）本案車禍發生經過，觀諸被告於警訊及偵查中初訊時供陳：伊於九十年一月十
      四日十五時二十分許駕駛ＡＮ─０三九０號廂型車沿高雄縣岡山鎮○○○路由
      西向東行駛快車道至肇事地點時，有發生肇事，當伊駛至肇事地點時，發現距
      離十公尺外東向西行駛之ＹＭＡ─五一八號車速太快，重心不穩，人車滑倒，
      人跌到車外翻滾，伊一發現立即向右打方向盤閃避，並踩煞車，但已來不及，
      伊確有與丙○○肇事，但一切純屬無心之過，希望能得幫助丙○○並取得其家
      人之諒解等語，另於偵查中初訊時供述：伊有輾過被害人及其機車等詞（詳見
      偵查卷九十年一月十五日訊問筆錄），則與其於事後翻異而辯稱由後視鏡看到
      被害人倒地，苟被告本無碾過被害人丙○○，何須乖違事實，故為對己不利之
      陳述，已難認其辯詞可採。
（二）右揭車禍之情節及肇事逃逸之事實，業據被害人丙○○於原審審理中指稱：伊
      看到被告駕駛之藍色廂型車跨越對向車道行駛，距離伊很近，當發現後緊急煞
      車就不知道以後的情形等語（詳見原審九十年六月二十九日訊問筆錄），核與
      案發時在現場購買飲料之證人鍾國仁迭次於警、偵訊及原審審理中結證稱：伊
      當時在案發現場大約五十公尺附近，聽到撞擊聲後回頭看，發現被告駕駛之Ａ
      Ｎ─０三九０號廂型車將一位男子輾過等語。另警方將採自被告ＡＮ─０三九
      ０號廂型車底盤之衣屑一段及被害人車禍當天所著之牛仔褲一塊，送請內政部
      警政署刑事警察局鑑定結果，二者纖維相似，有該局九十年三月二十七日刑鑑
      定第三五五七九號鑑驗通知書在卷可憑，故依前開事證及被告前述於警訊時所
      陳之語，足證被害人丙○○確係遭被告駕車輾過之事實。至於警察採自被告貨
      車底盤疑似頭皮組織及疑似組織物，經鑑定結果，固均無血跡反應，僅能認定
      警察所採取之檢體，與被害人無關，且貨車輾過被害人，底盤未必一定會殘留
      人體血液或組織物，故此之鑑定無血跡反應，不能執為被告無肇事輾過被害人
      之證據。
（三）按汽車於超車時如對面有來車交會者，不得超車；且汽車行駛時，駕駛人應注
      意車前狀況，並隨時採取必要之安全措施，道路交通安全規則第九十四條第三
      項及第一百零一條第二款均定有明文，而本件車禍發生時天候晴，視線甲好，
      柏油路面平直，並無任何障礙物或其他缺陷，此有道路交通事故調查報告表一
      份及現場照片六幀在卷可稽，被告係一成年人，對上開應注意之規範，自應知
      之甚稔，足證被告確係於超車時未遵循前開規則，致撞及被害人，而被害人因
      被告疏未注意遵守行車規範發生車禍後，受有右下肢開放性骨折併轉組織缺陷
      、骨盆、肋骨骨折併氣血胸、出血性休克等傷害，此有診斷證明書二紙存卷可
      參，顯見被告之過失行為，確與被害人上揭傷害間，有相當因果關係存在，故
      被告確有過失致被害人受傷之犯行，至為灼然。
（四）汽車駕駛人，駕駛汽車肇事致人受傷或死亡，應即採取救護或其他必要措施，
      並向警察機關報告，不得駛離，道路交通管理處罰條例第六十二條第一項定有
      明文。被告肇事後確有以電話聯絡救護車之事實，此有通聯紀錄一紙附卷可稽
      ，惟其除上開舉措外，並無任何救護及向警察機關報告之行為，業據證人鍾國
      仁於警訊及原法院審理中結證屬實，被告既明知其駕車肇事致被害人受傷，是
      其肇事後僅將車停在路旁，未上前照護察看傷者，見救護車到達，亦未協助將
      傷者送醫，反逕行駕車離開現場，益徵其具有肇事逃逸之故意甚明，另佐以卷
      附警製舉發違反道路交通管理事件通知單所載之違規事實為「駕車肇事致人受
      傷，未採取救護措施並向警方報告駛離」，被告亦簽名而無爭執。故被告前揭
      辯詞，顯係臨訟卸責之語，不足採信，故本件事證明確，其犯行堪予認定。
二、按被告乙○○係經營太陽眼鏡生意，平日以駕駛廂型車載送及販售太陽眼鏡為其
    附隨業務，業據被告供陳在卷，自係從事於駕駛業務之人。故核被告所為，係犯
    刑法第二百八十四條第二項前段之業務過失傷害罪及同法第一百八十五條之四肇
    事逃逸罪。其所犯上開二罪間，犯意各別，行為有異，且係構成要件不同之罪，
    應予分論併罰。原審因而適用上述法條及罰金罰鍰提高標準條例第一條前段，並
    審酌被告因過失跨越對向車道行駛致被害人受有前揭傷害，所受之傷勢非輕，且
    於犯罪後除未下車實施救護外，尚趁隙逃逸，冀免其責，其惡性非輕，而車禍發
    生迄今，尚未以實際行為負起應盡之責，致被害人求償無門，且犯罪後飾詞圖卸
    ，態度不佳等一切情狀，就業務過失傷害部分，量處有期徒刑六月，就肇事逃逸
    部分，量處有期徒刑九月，及依刑法第五十一條第五款定其應執行刑為有期徒刑
    一年二月，其認事用法，核無不合，量刑亦稱允洽，被告上訴意旨，仍執前詞，
    否認犯罪，指摘原判決不當，為無理由、應予駁回。
據上論斷，應依刑事訴訟法第三百六十八條，判決如主文。
本案經檢察官朱文彬到庭執行職務。
中    華    民    國     九十一     年       一       月   二十九   日
                              臺灣高等法院高雄分院刑事第九庭
                                  審判長法官  張明松
                                        法官  任森銓
                                        法官  江泰章
右正本證明與原本無異。
肇事逃逸部分如不服本判決，應於判決送達後十日內向本院提出上訴狀，其未述理
由者並應於提出上訴狀後十日內向本院補提理由書（應附繕本)。
其餘不得上訴。
                                      書記官  郭榮芳
中    華    民    國     九十一     年       一       月     三十   日
附錄：本判決論罪科刑法條：
刑法第二百八十四條第二項
從事業務之人，因業務之過失傷害人者，處一年以下有期徒刑、拘役或一千元以下罰
金。致重傷者，處三年以下有期徒刑、拘役或二千元以下罰金。
刑法第一百八十五條之四
駕駛動力交通工具肇事，致人死傷而逃逸者，處六月以上五年以下有期徒刑。
                                                                    Ｊ
